臺灣高雄地方法院民事判決
                                 110年度雄保險簡字第10號
原      告  陳彩秀  
訴訟代理人  陳柏中律師
訴訟代理人  朱冠菱律師
被      告  國泰人壽保險股份有限公司

法定代理人  黃調貴  
訴訟代理人  林憲一  
上列當事人間給付保險金事件，本院民國111年7月18日辯論終結
，判決如下：
    主  文
原告之訴及假執行聲請均駁回。
訴訟費用由原告負擔。
    事實及理由
一、原告主張：原告前於民國86年9月12日向被告投保美滿人生3
    12終身壽險並附加防癌終身健康保險附約(下稱系爭附約)，
    約定因癌症為直接原因或因癌症引起併發症而必要之門診治
    療，每次理賠新臺幣(下同)3,000元。原告因癌症於附表所
    示之日期至高雄醫學大學附設中和紀念醫院中醫部(下稱高
    醫中醫部)就醫(下合稱系爭保險事故)申請被告賠付經拒，
    可見被告就原告日後繼續就醫之部分有屆期不履行之虞，故
    被告應依系爭附約理賠如附表所示日期之就醫門診保險金及
    就被告將來門診就醫之保險金預先給付。爰依系爭附約、民
    法第226、227條及民事訴訟法第246條提起本件訴訟。並聲
    明：㈠被告應給付原告81,000元及自起訴狀繕本送達翌日起
    至清償日止按週年利率百分之5 計算之利息；㈡被告應就原
    告於同一保險事故就醫時給付門診醫療保險金3,000元直至
    治療期間結束止；㈢願供擔保假執行。
二、被告則以：原告至高醫中醫部就醫，經被告審視後非用以治
    療癌症或因癌症所生之併發症，不屬系爭保單第22條應理賠
    之保險事故，縱使原告有因藥物導致子宮內膜增生，此係藥
    物副作用，非併發症。又原告日後就醫被告仍會是每次具體
    就醫情況決定是否理賠，非拒絕原告日後所有之理賠申請。
三、兩造不爭執事項
　㈠原告前向被告投保系爭附約。
　㈡原告以附表就醫日期向被告申請給付保險金理賠遭拒。
四、兩造爭執事項：
　㈠系爭保險事故是否合於系爭附約第22條理賠要件?
　㈡原告預為將來之請求有無理由?
五、得心證之理由
  ㈠系爭保險事故即原告於附表所示日期至高醫中醫部就醫，非
    屬系爭附約第22條所定之理賠要件：
　⒈按當事人主張有利於己之事實者，就其事實有舉證之責任，
    民事訴訟法第277條定有明文。系爭保單第22條約定略以因
    癌症為直接原因或因癌症引起併發症而必要之門診治療應給
    付門診醫療保險金等語( 見本院卷第114頁)。原告主張系爭
    保險事故已符合上開約定乙情，為被告所否認，依前引規定
    應由原告就其主張之事實先為證明。
　⒉原告聲請函詢高醫中醫部，於110年9月27日回覆略以：曾得
    過癌症病患有很高復發率，須持續追蹤治療，原告95年左側
    乳癌治療後102年右側乳癌發生，為復發高危險群，所用之
    中藥皆為常見抗癌中藥，與降低乳癌死亡率相關，中醫是對
    體質整體治療，也會記錄當下內科問題，又除降低復發率外
    ，原告因服用藥物泰莫西芬有子宮內膜增生問題需要手術，
    服用中藥後已明顯改善( 見本院卷第63頁)；本院另詢問高
    醫中醫部關於當下內科問題是否為甲狀腺疾病，甲狀腺疾病
    是否係乳癌所致，經何種檢查確認有甲狀腺疾病後，經高醫
    中醫部在111年6月28日回覆略以：內科症狀會紀錄門診當下
    不適狀態等語( 見本院卷第223頁)，可見高醫中醫部並未指
    明甲狀腺疾病係乳癌所致；本院又詢問高醫中醫部子宮內膜
    增生係何時察覺，經何種檢查確認之，經回覆略以：原告明
    確指出子宮內膜增生有去婦產科檢查治療，如有疑義，可請
    原告去婦產科申請證明等語( 見本院卷第223頁)。足見高醫
    中醫部係針對體質調整以求減少將來復發之可能，子宮內膜
    增生之情事係原告主訴，未經檢查確認。
　⒊又原告前係在阮綜合醫院治療乳癌，此有診斷證明書為證( 
    見本院卷第21頁)，是經詢問阮綜合醫院後獲覆略以：原告
    自109年1月13日起至111年5月6日持續回診追蹤檢查拿藥，
    無復發之情形；泰莫西芬副作用之一為子宮內膜增生，並非
    乳癌併發症，服用泰莫西芬需定期觀察，子宮內膜增厚超過
    6至7mm以上才需要作內膜刮搔手術，原告在109年2月4日、1
    09年11月19日門診追蹤時以婦科超音波檢查內膜結果均在正
    常範圍；原告追蹤期間未發現有因乳癌引起甲狀腺疾病等語
    ( 見本院卷第209至210頁)。顯見原告使用泰莫西芬後，自1
    09年2月4日後以超音波儀器檢查結果子宮內膜均在正常範圍
    ，又高醫中醫部僅憑原告主訴，未以超音波儀器客觀確認，
    已如前述，是難謂系爭保險事故日期自109年1月21日起至10
    9年9月15日即於高醫中醫部就醫時有治療子宮內膜增生之必
    要，況此屬服藥之副作用，非乳癌併發症。原告雖又提出阮
    綜合醫院開立其有子宮內膜增生之診斷證明書，惟日期係97
    年6月10日、101年4月27日( 見本院卷第241、243頁)，與系
    爭保險事故相距數年甚久，不足以證明系爭保險事故發生時
    有此情形。又縱原告有甲狀腺疾病，由上開高醫中醫部、阮
    綜合醫院回函，均不能證明與乳癌有關。
　⒊綜上所述，原告之舉證不足以證明系爭保險事故已符合系爭
    附約第22條要件，其請求被告給付保險理賠金，洵屬無據。
  ㈡按請求將來給付之訴，以有預為請求之必要者為限，得提起
    之。將來給付之訴，以債權已確定存在，僅請求權尚未到期
    ，因到期有不履行之虞，為其要件(最高法院86年度台上字
    第1385號裁判意旨參照)。原告固主張被告拒絕理賠係爭保
    險事故之醫療門診保險金，而有惟將來請求之必要。惟將來
    給付之訴須以債權已存在為要件，原告尚未就診，債權無從
    發生。再自原告提出之附表可見，被告係逐次審核，並非一
    概拒絕原告將來之申請。是以原告無預為請求之必要。
六、原告依系爭附約、民法第226、227條及民事訴訟法第246條
    ，請求被告給付原告81,000元及自起訴狀繕本送達翌日起至
    清償日止按週年利率百分之5 計算之利息；暨被告應就原告
    於同一保險事故就醫時給付門診醫療保險金3,000元直至治
    療期間結束止，均無理由，應予駁回。原告假執行之聲請，
    因原告之訴遭駁回而失所附麗，應併駁回之。 　　　
七、至兩造其餘之攻擊防禦方法及未經援用之證據，經本院斟酌後，認為均不足以影響本判決之結果，自無逐一詳予論駁之必要，併此敘明。　　　　　　　　　　　　
八、據上論結，原告之訴無理由，依民事訴訟法第78條，判決如
    主文。
中　　華　　民　　國　 111　　年　　7 　　月　　29　　日
                  高雄簡易庭　法　　　官  楊詠惠
以上正本係照原本作成。
如不服本判決，應於送達後20日內，向本院提出上訴狀並表明上
訴理由，如於本判決宣示後送達前提起上訴者，應於判決送達後
20日內補提上訴理由書（須附繕本）。
中　　華　　民　　國　 111　　年　　7 　　月　　29　　日
                              書　記　官  蔡佩珊